臺灣高等法院臺中分院刑事判決　　　　94年度上訴字第1112號
上　訴　人　臺灣臺中地方法院檢察署檢察官
被　　　告　甲○○
上列上訴人因違反商業會計法等案件，不服臺灣臺中地方法院93
年度訴字第1561號，中華民國94年3月31日第一審判決（起訴案
號：臺灣臺中地方法院檢察署93年度偵字第10895號），提起上
訴，本院判決如下：
    主　  文
原判決撤銷。
甲○○連續商業負責人以明知為不實之事項，而填製會計憑證，
處有期徒刑壹年陸月。
    事 　 實
一、甲○○自民國九十一年六月間起，接任視豐科技股份有限公
    司（下稱視豐公司）之負責人，為商業會計法第四條所稱之
    商業負責人，主要從事電腦螢幕之買賣與維修業務。但視豐
    公司自八十六年間起，營運即呈現虧損狀態，勉力維持至九
    十一年底，財務、資金週轉出現困難，適有相識之客戶邱勝
    彥（另由本院九十四年度上訴字第一一四號案件審理中）思
    以「假出口，真退稅」之欺偽手段，向稅捐稽徵機關申退溢
    付營業稅款，乃向甲○○表示要購買視豐公司統一發票（電
    子發票）偽充作進項會計憑證，甲○○因急需現金週轉、支
    付到期票款及為提升視豐公司營業額以提高銀行放貸之信用
    額度，明知並無實際交易之事實，竟基於幫助邱勝彥擔任負
    責人之亞美巨科技有限公司（九十一年十月廿八日變更名稱
    為大來科技有限公司，下稱大來公司）以前述詐術逃漏稅捐
    及填製不實會計憑證之概括犯意，與邱勝彥議定以每張統一
    發票金額百分之三點五作為購買統一發票之價金，並自九十
    一年十月間起至九十二年四月間止，連續虛以電腦硬體、控
    制器等品名，及依邱勝彥指定之億富國際股份有限公司（負
    責人葉玲秋）、優比數科技有限公司（負責人黃明智）、波
    音科技有限公司（負責人蘇建川）、鼎富貿易有限公司（負
    責人陳麗潔）、大來公司為買受人，將此等不實事項，填製
    在屬於視豐公司會計憑證之統一發票上，再販售予邱勝彥，
    其中買受人為億富國際有限公司、優比數科技有限公司、波
    音科技有限公司、鼎富貿易有限公司之統一發票，再由各該
    公司開立統一發票給亞美巨公司（嗣變更為大來公司），邱
    勝彥皆持以偽充作大來公司之進項憑證。總計甲○○所填製
    並出售予邱勝彥之內容不實之統一發票金額約新臺幣（下同
    ）六億二千一百五十一萬一千零八十元，因而幫助大來公司
    逃漏稅捐七百四十六萬一千六百五十三元，幫助億富國際股
    份有限公司逃漏稅捐八百六十四萬四千六百六十三元，幫助
    優比數科技有限公司逃漏稅捐七百四十三萬四千五百六十九
    元，幫助波音科技有限公司逃漏稅捐四百二十六萬四千九百
    二十二元，幫助鼎富貿易有限公司逃漏稅捐二百七十萬二千
    九百三十七元。嗣因甲○○未能如數繳付營業稅（發票金額
    百分之五）予稅捐稽徵機關，進而查悉上情。
二、案經法務部調查局中部地區機動工作組移送臺灣臺中地方法
    院檢察署檢察官偵查起訴。
    理 　 由
一、被告經合法通知未到庭，惟被告已於調查、偵查及原審法院
    審理時坦承不諱，核與邱勝彥於調查時、偵查中之供述，證
　　人葉玲秋、黃明智、蘇建川分別於調查時、偵查中之證述主
  　要情節相符，復有財政部臺灣省中區國稅局營業人銷售額與
　　稅額申報書、營業人申報適用零稅率銷售額清單、適用零稅
  　率銷售額分期別明細表、退稅主檔查詢選擇畫面、退稅主檔
    各細項線上查詢畫面、營業人使用三聯式統一發票明細表、
    營業人使用二聯式統一發票明細表、進銷項憑證明細資料表
    、支票、統一發票、公司基本資料查詢、臺灣銀行光碟櫃歷
    史明細查詢系統、收據、出口報單、財政部臺灣省中區國稅
    局民權稽徵所九十四年一月二十四日中區國稅民權三字第０
    九四０００二一九八號函暨相關附件資料。
二、按統一發票係商業會計法第十五條所指商業會計憑證之一種
    ，被告為商業負責人，卻以明知不實之事項而填製統一發票
    幫助他人逃漏稅捐，核被告所為，係犯商業會計法第七十一
    條第一款之商業負責人以明知為不實之事項，而填製會計憑
    證罪及稅捐稽徵法第四十三條第一項之幫助納稅義務人以詐
    術逃漏稅捐罪，又統一發票固又屬被告業務上制作之文書，
    然商業會計法第七十一條第一款之罪，與刑法第二百十五條
　　之業務文書登載不實罪屬法規競合關係，依特別法優於普通
  　法之原則，應優先適用商業會計法之罰則規定（參考最高法
    院九十二年度台上字第六七九二號判決意旨），被告連續多
    次犯行，各時間緊接，犯罪構成要件相同，顯係各基於概括
    犯意反覆為之，是為連續犯，應就所犯二罪各以一罪論，被
    告所犯二罪具有方法結果之牽連犯關係，依刑法第五十五條
    規定，應從一重以商業會計法第七十一條第一款之罪處斷，
    原審以被告犯罪事證明確，予以論罪科刑，固非無見，然查
    (一)被告幫助大來公司逃漏稅捐額應係七百四十六萬一千六百
    五十三元，原審判決誤認為二千五百一十一萬一千一百十六
    元（詳后），尚有未洽；(二)本案被告大量開具不實發票，幫
    助逃漏之稅捐金額超逾三千萬元，所致損害非淺，迄未見被
    告有何彌補之舉，原審法院為緩刑之宣告，自非妥適，檢察
    官據此上訴，非無理由，應由本院予以撤銷改判，爰審酌被
    告犯罪之動機、目的、所致損害等一切情狀，量處如主文第
    二項所示之刑示懲。
三、公訴意旨認被告幫助大來公司逃漏稅捐額為二千五百一十一
    萬一千一百十六元，然根據財政部臺灣省中區國稅局民權稽
　　徵所，中區國稅民權三字第０九四０００二一九八號函附件
  　一「大來科技有限公司涉嫌取得不實憑證申報抵扣情形」記
    載，視豐公司分別於九十一年九月、同年十月、九十二年三
    月、同年四月，幫助大來公司逃漏稅捐二十五萬二千六百八
    十元、十四萬六千八百七十二元、一百七十五萬五千二百二
    十元、五百三十萬六千八百八十一元，共計七百四十六萬一
    千六百五十三元，是關於被告幫助大來公司逃漏稅捐額應為
    七百四十六萬一千六百五十三元，超逾此部分，被告犯罪事
    證尚有不足，惟依公訴意旨, 被告此部分犯行與前揭經本院
    認定成罪部分具有連續犯之裁判上一罪關係，本審判不可分
    原則， 爰不另為無罪諭知, 併此敘明。
四、被告經合法傳喚無正當理由未到庭，爰不待其陳述逕以行判
    決。
據上論結，應依刑事訴訟法第三百七十一條、第三百六十九條第
一項前段、第三百六十四條、第二百九十九條第一項前段，商業
會計法第七十一條第一款，稅捐稽徵法第四十三條第一項，刑法
第十一條前段、第五十六條、第五十五條，判決如主文。
本案經檢察官乙○○到庭執行職務。
中　　華　　民　　國　　94　　年　　11　　月　　30　　日
              刑事第五庭  審判長法　官　袁　從　楨
                                法　官　郭　同　奇
                                法　官　姚　勳　昌
上列正本證明與原本無異。
如不服本判決應於收受送達後十日內向本院提出上訴書狀，其未
敘述上訴之理由者並得於提起上訴後十日內向本院補提理由書（
均須按他造當事人之人數附繕本）。
                                書記官　洪　麗　華
中　　華　　民　　國　　94　　年　　12　　月　　1 　　日
附錄論罪科刑法條：
商業會計法第七十一條第一款：
商業負責人、主辦及經辦會計人員或依法受託代他人處理會計事
務之人員有左列情事之一者，處五年以下有期徒刑、拘役或科或
併科新台幣十五萬元以下罰金：
一  以明知為不實之事項，而填製會計憑證或記入帳冊者。
稅捐稽徵法第四十三條第一項：
教唆或幫助犯第四十一條或第四十二條之罪者，處三年以下有期
徒刑、拘役或科新台幣六萬元以下罰金。　　　　　　　　　Ｉ
